臺灣彰化地方法院刑事判決　　　　　　　 96年度訴字第802號
公　訴　人　臺灣彰化地方法院檢察署檢察官
被　　　告　甲○○
上列被告因偽造文書案件，經檢察官提起公訴（96年度偵字第28
36號）及移送併案審理（96年度偵字第3406號），本院依簡式審
判程序審理，判決如下：
    主    文
甲○○行使偽造私文書，足以生損害於公眾及他人，處有期徒刑
陸月，如易科罰金，以新臺幣壹仟元折算壹日。偽造之內政部警
政署國道公路警察局舉發違反道路交通管理事件通知單第一聯違
規駕駛人收執聯壹紙及附表所示偽造之「乙○○」署押共貳拾伍
枚（含署名拾壹枚及指印拾肆枚）均沒收。
    犯罪事實
一、甲○○明知酒後開車易生危險，仍於民國95年9 月22日下午
    6 時許，在彰化縣溪州鄉與朋友共飲啤酒，至同日晚上8 時
    許，已達反應較慢、感覺減低、影響駕駛而不能安全駕駛動
    力交通工具之程度，竟仍隨即駕駛車牌號碼MO-6898 號自用
    小客車，自北斗交流道駛上國道一號高速公路，並由南往北
    方向行駛，途經國道一號218 公里200 公尺（起訴書誤載為
    公里）北向處（彰化縣埤頭鄉境內），因行車不穩而為警攔
    查，並以呼氣酒精測試器對甲○○為酒精濃度測試，測得其
    呼氣後所含酒精濃度已達每公升0.63毫克（公共危險罪部分
    ，業經檢察官另以95年度速偵字第645 號向本院聲請簡易判
    決處刑，經本院另以95年度斗交簡字第173 號判決判處拘役
    20日確定）。詎甲○○為脫免受罰及刑責，竟基於行使偽造
    文書之犯意，冒用其兄（起訴書誤載為弟）乙○○之名義應
    訊，並自同日晚上9 時5 分許起至同日晚上9 時25分許止，
    在內政部警政署國道公路警察局公警局第三警察隊員林分隊
    製作警詢筆錄時，接續在附表編號1 至4 所示之酒精濃度測
    定紀錄表、汽車駕駛人酒後生理協調平衡檢測紀錄表、內政
    部警政署國道公路警察局第三警察隊調查筆錄及錄音錄影帶
    封緘上偽造「乙○○」之署名及指印；且接續在附表編號5
    至7 所示具有存證、收據性質之內政部警政署國道公路警察
    局舉發違反道路交通管理事件通知單（一式三聯，具複寫功
    能）、犯罪嫌疑人權利告知書、拘提逮捕通知書上分別偽造
    「乙○○」之署名及指印，以為表示「乙○○」已知悉各該
    文書內容之證明，而接續偽造以「乙○○」名義簽收之內政
    部警政署國道公路警察局舉發違反道路交通管理事件通知單
    3 紙（此係一次偽造行為，因複寫功能而同時偽造3 紙）、
    犯罪嫌疑人權利告知書1 紙及拘提逮捕通知書1 紙，並持之
    交予內政部警政署國道公路警察局第三警察隊員林分隊承辦
    員警而行使之（但內政部警政署國道公路警察局舉發違反道
    路交通管理事件通知單第一聯又經員警交由甲○○收執）；
    再接續於翌日（即同年月23日）下午2 時6 分許，在臺灣彰
    化地方法院檢察署內勤檢察官偵訊時，表示其為乙○○本人
    ，並於偵訊筆錄受訊問人欄，偽造「乙○○」之署名（以上
    偽造之署名及指印情形及數量均詳如附表所示），均足以生
    損害於乙○○本人及偵查犯罪機關對於文書製作與偵查犯罪
    之正確性。嗣因內政部警政署刑事警察局核對上開「乙○○
    」指紋後，發覺有異，始查知上情。
二、案經內政部警政署國道公路警察局第三警察隊報告臺灣彰化
    地方法院檢察署檢察官偵查起訴，暨被害人乙○○訴由臺灣
    彰化地方法院檢察署檢察官偵查後移送併案審理。
    理    由
一、被告甲○○於準備程序中，先就前揭犯罪事實為有罪之陳述
    ，且所犯係死刑、無期徒刑、最輕本刑為3 年以上有期徒刑
    以外之罪，經本院合議庭依刑事訴訟法第273 條之1 第1 項
    之規定，裁定由法官一人獨任進行簡式審判程序，合先敘明
    。
二、上揭犯罪事實，業據被告甲○○於警詢、偵查及本院審理中
    坦承不諱，核與證人乙○○於警詢及偵查中之證述相符，並
    有附表編號1 至8 所示之酒精濃度測定紀錄表、汽車駕駛人
    酒後生理協調平衡檢測紀錄表、內政部警政署國道公路警察
    局第三警察隊調查筆錄、國道公路警察局第三警察隊錄音錄
    影帶封緘、犯罪嫌疑人權利告知書、拘提逮捕通知書、臺灣
    彰化地方法院檢察署偵訊筆錄影本各1 份、內政部警政署國
    道公路警察局舉發違反道路交通管理事件通知單第三聯存查
    聯正本1 紙及本院95年度斗交簡字第173 號判決書正本1 份
    附卷可稽；而內政部警政署國道公路警察局舉發違反道路交
    通管理事件通知單一式三聯，具複寫功能，第一聯由違規駕
    駛人收執、第二聯移送監理機關、第三聯由舉發單位存查，
    且本件被告甲○○除偽造「乙○○」署名外，並未在上開舉
    發違反道路交通管理事件通知單上按捺指印等情，復據內政
    部警政署國道公路警察局第三警察隊以96年5 月30日公警三
    刑字第0960304123號函說明甚詳，有該函1 份在卷可憑；另
    被告應訊時按捺之指紋，經送內政部警政署刑事警察局比對
    及鑑定之結果，確與告訴人乙○○之指紋不符，而與被告甲
    ○○之指紋相符乙節，亦有該局96年1 月25日刑紋字第0960
    014368函及96年3 月23日刑紋字第0960040949號鑑驗書各1
    份附卷可佐，足徵被告自白與事實相符，堪予採信。
三、被告冒用告訴人乙○○之名義應訊，使偵查機關誤以為其姓
    名為乙○○而以乙○○名義傳喚、訊問、調查及提起公訴，
    不但影響偵查機關對於文書製作與偵查犯罪之正確性，亦使
    乙○○陷於遭法律追訴之危險，對乙○○之名譽等人格權造
    成相當程度之損害。又被告甲○○於附表編號5 至7 所示之
    內政部警政署國道公路警察局舉發違反道路交通管理事件通
    知單、犯罪嫌疑人權利告知書、拘提逮捕通知書上偽造「乙
    ○○」署押，依其內容足以表示其係偽以「乙○○」名義，
    出具證明乙○○「已收受舉發違反道路交通管理事件通知單
    」、「業經告知訊問前依法應告知之事項」、「已經收受拘
    提逮捕通知」之用意，雖該等私文書之內容係警察事先印製
    、填寫，然此不過為便利之措施，被告既明知其內容，自可
    決定是否簽署，既仍執意冒名應訊而在其上偽造「乙○○」
    之署押，則該事先印製、填寫之內容即為被告採為自己之一
    定意思表示，而屬刑法第210 條規定之私文書（最高法院90
    年度臺上字第6057號、93年度臺上字第1454號判決要旨參照
    ）。被告甲○○於簽名及按捺指印後，再交付予內政部警政
    署國道公路警察局第三警察隊員林分隊承辦員警，顯然對於
    該等文書之內容有所主張，自亦足以生損害於「乙○○」本
    人及偵查犯罪機關對於文書製作與偵查犯罪之正確性。
四、綜上所述，本案事證明確，被告上開犯行至堪認定。
五、論罪科刑：
  (一)按刑法上所謂偽造署押，係指未經他人之授權或同意，而擅
    自簽署他人之姓名或畫押（包括以他人之名義按捺指印之情
    形）者而言（最高法院93年度臺上字第2057號判決意旨參照
    ）。末按如數行為於同時同地或密切接近之時地實施，侵害
    同一之法益，各行為之獨立性極為薄弱，依一般社會健全觀
    念，在時間差距上，難以強行分開，在刑法評價上，以視為
    數個舉動之接續施行，合為包括之一行為予以評價，較為合
    理，則屬接續犯，而為包括之一罪（最高法院有93年度台上
    字第6697號判決意旨參照），是被告甲○○為脫免處罰及刑
    責，冒用告訴人乙○○名義應訊，而接連於附表編號1 至8
    所示之文件上偽造「乙○○」署名及指印之行為，外觀上雖
    有數個偽造署押之行為，但此數行為係於密接之時間、地點
    所實施，侵害同一之法益，各行為之獨立性極為薄弱，依一
    般社會健全觀念，在時間差距上，難以強行分開，應認係接
    續之犯行，先予敘明。
  (二)核被告甲○○所為，係犯刑法第216 條、第210 條之行使偽
    造私文書罪。被告偽造附表編號5 至7 所示之內政部警政署
    國道公路警察局舉發違反道路交通管理事件通知單、犯罪嫌
    疑人權利告知書、拘提逮捕通知書等私文書後復持以行使，
    偽造之低度行為應為行使之高度行為所吸收，其偽造署押之
    行為係偽造私文書之部分行為，為偽造私文書罪吸收，均不
    另論罪（起訴書就附表編號6 部分漏論上開吸收關係）。又
    被告於附表編號1 至8 所示之文件上偽造「乙○○」署名及
    指印之行為係接續行為已如上述，是其接續於附表編號1-4
    、8 所示各單純偽造「乙○○」署押（含按捺指印）之行為
    ，與上開偽造私文書內（即如附表編號5-7 所示）之偽造署
    押行為即為接續行為而無從割裂，均為該行使偽造私文書罪
    所吸收，不另論罪，附此敘明。
  (三)被告偽造附表編號5-7 所示之私文書後復持以行使之行為，
    亦均係基於同一冒名應訊犯意下之接續行為，僅侵害一個法
    益，僅論以一罪。
  (四)被告如附表編號4 所示偽造署押之犯行，雖未據檢察官提起
    公訴，惟該部分犯行與檢察官起訴如附表編號1-3 、5-8 所
    示偽造署押之犯行為接續犯之實質上一罪之關係，自為起訴
    效力所及，應由本院併予審理，附此敘明。
  (五)爰審酌被告因酒醉駕車為警查獲後，竟為規避刑責而冒名應
    訊，欲入人於罪，所生危害非輕，惟念其犯罪之手段、方法
    ，及犯罪後後於警詢、偵查及本院審理時均能坦認犯行，態
    度尚稱良好等一切情狀，量處如主文所示之刑，並諭知易科
    罰金之折算標準。
六、沒收
  (一)被告偽造之內政部警政署國道公路警察局舉發違反道路交通
    管理事件通知單第一聯即違規駕駛人收執聯，已由員警交予
    被告收執，屬被告所有，且係被告因本案犯罪所生之物，雖
    未扣案，但既無證據證明已滅失，爰依刑法第38條第1 項第
    3 款諭知沒收（該通知單上由被告所偽造之「乙○○」署押
    1 枚，因所附麗之私文書已整份宣告沒收，爰不予重複宣告
    沒收）。
  (二)另被告偽造之內政部警政署國道公路警察局舉發違反道路交
    通管理事件通知單第二、三聯、犯罪嫌疑人權利告知書、拘
    提逮捕通知書各1 紙，被告均已持以行使而交付予內政部警
    政署國道公路警察局第三警察隊員林分隊承辦員警，已非被
    告所有之物，自不得併予宣告沒收。
  (三)至被告在附表編號1 至8 所示文件上所偽造之「乙○○」署
    名及指印（除編號5 之內政部警政署國道公路警察局舉發違
    反道路交通管理事件通知單第一聯即違規駕駛人收執聯上之
    「乙○○」署名外），不問屬於犯人與否，均應依刑法第21
    9 條之規定，併予宣告沒收之。
據上論斷，應依刑事訴訟法第273 條之1 第1 項，第299 條第1
項前段，刑法第216 條、第210 條、第219 條、第41條第1 項前
段、第38條第1 項第3 款，判決如主文。
本案經檢察官高如應到庭執行職務。
中　　華　　民　　國　　96　　年　　6 　　月　　15　　日
                  刑事第四庭    法  官  吳永梁
以上正本證明與原本無異。
如不服本判決，應於判決送達後10日內，向本院提出上訴狀（ 須
附繕本 ）。
告訴人或被害人對於判決如有不服具備理由請求檢察官上訴者，
其上訴期間之計算係以檢察官收受判決正本之日期為準。
中　　華　　民　　國　　96　　年　　6　 　月　　20　　日
                                書記官  陳美敏
附表：
┌──┬──────────────────┬─────────────┐
│編號│偽造「乙○○」署名、指印所在文件名稱│偽造之署押　　　　        │
├──┼──────────────────┼─────────────┤
│ 1　│酒精濃度測定紀錄表                  │「乙○○」署名及指印各1 枚│
├──┼──────────────────┼─────────────┤
│ 2　│汽車駕駛人酒後生理協調平衡檢測紀錄表│「乙○○」署名及指印各1枚 │
├──┼──────────────────┼─────────────┤
│ 3　│內政部警政署國道公路警察局第三警察隊│「乙○○」署名3 枚、指印9 │
│    │調查筆錄                            │枚                        │
├──┼──────────────────┼─────────────┤
│ 4　│國道公路警察局第三警察隊錄音錄影帶封│「乙○○」署名及指印各1 枚│
│    │緘　                                │　                        │
├──┼──────────────────┼─────────────┤
│ 5　│內政部警政署國道公路警察局舉發違反道│「乙○○」署名3 枚（每聯各│
│    │路交通管理事件通知單（一式三聯，分別│1 枚）                    │
│    │為違規人收執聯、監理機關及舉發機關存│【第一聯上「乙○○」署名1 │
│    │查聯）                              │枚不另諭知沒收】          │
├──┼──────────────────┼─────────────┤
│ 6  │犯罪嫌疑人權利告知書                │「乙○○」署名及指印各1 枚│
├──┼──────────────────┼─────────────┤
│ 7  │拘提逮捕通知書                      │「乙○○」署名及指印各1枚 │
├──┼──────────────────┼─────────────┤
│ 8  │臺灣彰化地方法院檢察署內勤檢察官訊問│「乙○○」署名1枚         │
│    │筆錄                                │                          │
└──┴──────────────────┴─────────────┘
附錄本案論罪科刑法條全文：
刑法第210條
偽造、變造私文書，足以生損害於公眾或他人者，處5 年以下有
期徒刑。
刑法第216條
行使第210 條至第215 條之文書者，依偽造、變造文書或登載不
實事項或使登載不實事項之規定處斷。
